【裁判字號】    97,交上易,121
【裁判日期】    970530
【裁判案由】    過失傷害
【裁判全文】
臺灣高等法院刑事判決               97年度交上易字第121號
上  訴  人
即  被  告  甲○○
上列上訴人因過失傷害案件，不服臺灣台北地方法院96年度交易
字第581號，中華民國97年3月21日第一審判決（起訴案號：臺灣
台北地方法院檢察署96年度偵字第11927號），提起上訴，本院
判決如下：
    主  文
上訴駁回。
    事  實
一、甲○○於民國（下同）96年4月21日晚間7時10分許，駕駛車
    號F9-2923號自用小客車（下稱朱車）上載其母朱丙○○，
    由臺北縣深坑鄉○○路往木柵方向行駛於內側車道，於途經
    該路段天龍宮入口前之路口處停等紅燈，欲待路口號誌變為
    綠燈時循序左轉進入天龍宮入口，且其前方尚有二台車輛亦
    在停等紅燈等待左轉時，原應注意汽車行駛至交岔路口，行
    進、轉彎應遵守燈光號誌或交通指揮人員之指揮；且左轉彎
    時，應距交岔路口30公尺前顯示方向燈或手勢，換入內側車
    道或左轉車道，行至交岔路口中心處左轉，並不得占用來車
    道搶先左轉。而依當時為晴天、夜間有照明、視距良好，該
    路段為三岔路口，為乾燥、無缺陷、無障礙物之柏油路面，
    並無不能注意之情事，因見其行進方向之前方路口仍為紅燈
    ，左側對向車道並無車輛，竟未等候前方號誌變換為綠燈後
    ，循序駛至交岔路口中心處後左轉，而起步將朱車駛入對向
    車道欲逆向行駛至路口左轉進入天龍宮。適有對向由乙○○
    所駕駛車號3C-8559號自小客車（下稱林車），於行經同一
    路口內側車道停等紅燈時，亦疏未注意汽車行駛至交岔路口
    ，其行進應遵守燈光號誌；及汽車在設有慢車道之雙向二車
    道，在劃有分向限制線之路段，不得駛入來車之車道內；且
    汽車行駛時，駕駛人應注意車前狀況，並隨時採取必要之安
    全措施等義務，因不耐久候，逕以時速60公里之速度逆向駛
    入來車道以超越停於其前之二台車輛，並於闖越路口紅燈後
    ，回復至原同向車道之中線車道行駛，林車之左前車頭因而
    與逆向欲左轉入天龍宮之朱車前車頭相互撞擊而肇事，致朱
    丙○○受有左側骨盆恥骨骨折、雙側薦椎骨折、頭頸部外傷
    合併頸椎挫傷、胸廓挫傷等傷害；乙○○則受有左額部、左
    腰及雙膝擦挫傷、左眼眶挫傷及右手挫扭傷等傷害。甲○○
    及乙○○（乙○○過失傷害部分業經判決確定）於肇事後，
    在未有偵查犯罪職務之機關或公務員發覺其為犯罪人前，於
    警員前往處理時，主動供承肇事犯罪，自首並接受裁判。
二、案經朱丙○○、乙○○訴由臺北縣警察局新店分局報告臺灣
    臺北地方法院檢察署檢察官偵查起訴。
    理  由
一、上開犯罪事實，業據被告甲○○於警詢、偵查、原審及本院
    審理中均坦承不諱，核與告訴人乙○○指述所受傷害之情形
    ，及證人朱丙○○所證車禍發生情節均相符合，並有道路交
    通事故現場圖、道路交通事故調查報告表(一)、(二)、臺北市立
    萬芳醫院甲種診斷證明書各1紙、國防醫學院三軍總醫院附
    設民眾診療服務處診斷證明書2紙及現場照片共42張附卷可
    稽，是被告甲○○之自白核與事實相符，應堪信為真實。
二、按汽車行駛時，駕駛人應注意車前狀況，並隨時採取必要之
    安全措施；汽車在設有慢車道之雙向二車道，在劃有分向線
    限制線之路段，不得駛入來車道；汽車行駛至交岔路口，行
    進、轉彎應遵守燈光號誌；左轉彎時，應距交岔路口30公尺
    前顯示方向燈或手勢，換入內側車道或左轉車道，行至交岔
    路口中心處左轉，並不得占用來車道搶先左轉，道路交通安
    全規則第94條第3項、第97條第1項第2款、第2項前段、第10
    2條第1項第1款、第5款分別定有明文。被告甲○○係合法考
    領我國自小客車駕照之駕駛人，自應遵守前揭規定，而案發
    時為晴天，該路段為三岔路口，夜間有照明，視距良好，又
    為乾燥、無缺陷、無障礙物之柏油路面等情，為道路交通事
    故調查報告表所明載，被告甲○○並無不能注意之情事，其
    中被告甲○○竟疏未注意汽車行駛至交岔路口，行進、轉彎
    應遵守燈光號誌；且左轉彎時，應距交岔路口30公尺前顯示
    方向燈或手勢，換入內側車道或左轉車道，行至交岔路口中
    心處左轉，並不得占用來車道搶先左轉之義務，即於紅燈時
    占用來車道搶先左轉，其就本件車禍之發生即有過失，且被
    告甲○○之行為與告訴人乙○○所受傷害間，有相當因果關
    係，自應負過失責任。是本件事證明確，被告甲○○過失傷
    害犯行堪以認定，應予依法論科。
三、核被告甲○○所為係犯刑法第284條第1項前段之過失傷害罪
    。被告於肇事後，在未有偵查犯罪職務之機關或公務員發覺
    其為犯罪人前，於警員到場處理時，主動供承肇事犯罪，自
    首並接受裁判一節，有卷附臺北縣警察局新店分局道路交通
    事故肇事人自首情形記錄表1紙可按，應依刑法第62條前段
    自首之規定，減輕其刑。
四、原審以被告犯罪事證明確，適用刑法第284條第1項前段、第
    41條第1項前段、第62條前段，中華民國96年罪犯減刑條例
    第2條第1項第3款、第7條、第9條，刑法施行法第1條之1，
    並審酌被告前無犯罪前科，有本院被告全國前案紀錄表可佐
    ，且被告自始坦承犯行，過失情節較輕，所造成乙○○受傷
    情形輕微，尚未賠償乙○○之損害，其因過失致被害人朱丙○○受傷之部分，已獲朱丙○○所諒解等一切情狀，量處有
    期徒刑2月，併諭知易科罰金之折算標準。又以被告所為過
    失傷害犯行，係於96年4月24日前所為，合於中華民國96年
    罪犯減刑條例之減刑條件，應依該條例第2條第1項第3款、
    第7條、第9條之規定，減其宣告刑1/2，即減為有期徒刑1月
    ，併諭知易科罰金折算標準。經核其認事用法並無違誤，量
    刑亦屬妥適。被告上訴以其與告訴人乙○○達成和解，請求
    減輕其刑為由，指摘原判決不當，惟查：被告上訴所指和解
    部分，係告訴人乙○○於本件車禍造成被告之母親即朱丙○○傷害所為之賠償，此有告訴人乙○○於本院97年5月21日
    之審理筆錄在卷可稽，然此部分和解與本案無涉，且原審已
    就量刑事由妥為斟酌，於法定刑範圍內量刑，應認屬適當，
    是被告上訴為無理由，應予駁回。
據上論斷，應依刑事訴訟法第368條，判決如主文。
本案經檢察官郭啟東到庭執行職務。
中    華    民    國    97    年    5     月    30    日
                  刑事第8 庭審判長法  官  鄭文肅
                                  法  官  楊貴志
                                  法  官  張明松
以上正本證明與原本無異。
不得上訴。
                                  書記官  柯月英
中    華    民    國    97    年    6     月    2     日
附錄：本案論罪科刑法條全文
中華民國刑法第284條
因過失傷害人者，處6月以下有期徒刑、拘役或5百元以下罰金，
致重傷者，處1年以下有期徒刑、拘役或5百元以下罰金。
從事業務之人，因業務上之過失傷害人者，處1年以下有期徒刑
、拘役或1千元以下罰金，致重傷者，處3年以下有期徒刑、拘役
 或2千元以下罰金。


司法院資訊處製作；財團法人民間司法改革基金會備份。
